【裁判字號】    98,交抗,1153
【裁判日期】    990223
【裁判案由】    聲明異議
【裁判全文】
臺灣高等法院臺中分院刑事裁定        98年度交抗字第1153號
原處分機關  交通部公路總局臺中區監理所
抗  告  人
即受處分人  甲○○
上列抗告人因違反道路交通管理處罰條例案件，不服臺灣臺中地
方法院中華民國98年10月28日所為裁定（98年度交聲字第3927號
），提起抗告，本院裁定如下:
    主  文
原裁定及原處分均撤銷。
甲○○不罰。
    理  由
一、原處分機關交通部公路總局臺中區監理所處分意旨略以：異
    議人即受處分人甲○○駕駛車牌號碼4593-NF號自用小貨車
    ，於民國98年8月5日4時25分許，在臺中縣烏日鄉○○路○
    段與377巷口處，因駕車違反汽車行駛時，駕駛人應注意車
    前狀況，並隨時採取必要安全措施之規定，且肇事致人死亡
    之違規，經臺中縣警察局交通警察隊以中縣警交字第HD0000
    000號違反道路交通管理事件通知單舉發，復經原處分機關
    於98年10月6日以中監違字第裁60-HD0000000號裁決書，依
    道路交通管理處罰條例第61條第1項第4款、第67條第3項，
    裁處吊銷駕駛執照，1年內禁考，於法並無不合等語。
二、抗告意旨略以：依道路交通路權歸屬法則，本件事故受害人
    呂起安並未遵守停看聽之行人守則，擅自跨越快車道，渠應
    負肇事之全部責任，是以有待交通鑑定，以符實情。原處分
    機關無視於受害人呂起安之責任，而將所有肇事責任令抗告
    人肩負，實屬過苛。爰提起抗告，請求撤銷原裁定及原處分
    等語。
三、經查：
(一)、抗告人即受處分人甲○○確有於上開時、地駕車撞及被害人
    呂起安，致被害人呂起安受有頭部外傷、顱腦挫傷，經送醫
    後不治死亡等情，業據抗告人所自承，並有道路交通事故現
    場圖影本1份、道路交通事故調查報告表影本1份、相驗屍體
    證明書影本1份在卷可按，復經本院調閱臺灣臺中地方法院
    檢察署98年度偵字第23525號、98年度相字第1254號案卷查
    明屬實。
(二)、惟按汽車駕駛人對於防止危險發生之相關交通法令之規定，
    業已遵守，並盡相當之注意義務，以防止危險發生，因可信
    賴他人亦能遵守交通規則，並盡同等義務。若因而發生交通
    事故，則得以信賴原則為由免除過失責任（最高法院89年度
    台上字第862號、88年度台上字第6549號判決意旨參照）。
    查本件車禍事故之發生係因行人呂起安於夜間在路中設有劃
    分島不得穿越道路之處所，穿越道路，適抗告人駕駛4593-N
    F自用小貨車行經該地點之快車道時，因閃避不及而撞上呂
    起安。該車禍地點係設有劃分島之路段，行人不得穿越道路
    ，故死者呂起安已違反道路交通安全規則第134條第3款之規
    定。又事發時間為深夜凌晨4時25分許，天候為陰天，原難
    預料會有行人違規穿越該路段道路。而該處之速限為時速70
    公里，速度亦非慢，則駕車突遇違規行人跨越道路，得否及
    時閃避？尚屬有疑。而本件抗告人在肇事路段之快車道上依
    規定行駛，其本可信賴在上開時間、地點，並無行人違反規
    定跨越道路，卻因呂起安違反規定跨越道路，致發生本件車
    禍事故，其應得以信賴原則為由免除過失責任。又本件經本
    院送請臺灣省臺中區車輛行車事故鑑定委員會鑑定結果亦認
    ：「一、行人呂起安（鑑定意見書誤載為吳起安）在不得穿
    越之處所穿越車道不當，為肇事原因。二、甲○○駕駛4593
    -NF自用小貨車無肇事因素。」有該委員會99年2月10日中縣
    鑑字第0995500398號函附鑑定意見書1份附於本院卷可參。
     益徵抗告人應不負過失責任，其並無違反道路交通安全規則
    。
四、原審裁定以抗告人違反道路交通安全規則第94條第3項規定
    ，而認抗告人應負過失責任，因而駁回抗告人之聲明異議，
    容有未洽，本件抗告人之抗告為有理由，自應由本院將原裁
    定及原處分均撤銷，並自為裁定如主文第2項對抗告人為不
    罰之諭知，以資適法。
五、據上論斷，應依道路交通管理處罰條例第89條，道路交通案
    件處理辦法第26條，刑事訴訟法第413條，裁定如主文。
中    華    民    國    99    年    2    月    23     日
            刑事第八庭  審判長法  官  羅  得  村
                              法  官  劉  榮  服
                              法  官  簡  源  希
上列正本證明與原本無異。
不得再抗告。
                              書記官  陳  俞  豪
中    華    民    國    99    年    2    月    23     日

司法院資訊處製作；財團法人民間司法改革基金會備份。
